臺灣新北地方法院民事判決
111年度訴字第628號
原      告  路易威鐙保全股份有限公司

法定代理人  李香諄  
訴訟代理人  黃百齡  


被      告  顏任宣  
訴訟代理人  謝清傑律師
上列當事人間請求損害賠償等事件，經本院於民國111年6月9日
言詞辯論終結，判決如下：
    主  文
原告之訴及假執行之聲請均駁回。
訴訟費用由原告負擔。
    事實及理由
一、原告主張：
  ㈠原告為明志科技大學駐衛警勤務工作的承攬廠商，工作地點
    為明志科技大學所屬位於新北市○○區○○路00號校區。被告則
    為明志科技大學之職員，於民國110年12月24日下午2時30分
    ，被告利用明志科技大學舉行的駐衛警勤務工作檢討會，於
    會議上公然指稱「原告迄今故意拖延繳納110年11月至12月
    的勞保及健保等費用，原告的財務已出狀況」等語。而原告
    經營的行業別即為駐衛警保全，被告上開指述已使原告商譽
    及名譽受有損害，而影響委託廠商與原告間是否簽約之意願
    ，且被告任職明志科技大學總務處保管組組長乙職，負責與
    原告相關之業務，當是明知名譽受損對原告之影響。為此，
    爰依民法第195條第1項規定，向被告請求如訴之聲明。
　㈡聲明：
  ⒈被告應給付原告新臺幣10萬元暨登報道歉恢復名譽。
  ⒉訴訟費用由被告負擔。
  ⒊原告願供擔保，請准宣告假執行。
二、被告抗辯：
  ㈠原告於110年5月1日與明志科技大學簽立「外包工作承攬書」
    ，由原告承攬明志科技大學的駐警保全服務工作，期間自11
    0年5月1日起至112年4月30日止；被告任職於明志科技大學
    ，擔任總務處保管組組長，督導原告之履約情狀。
　㈡然自110年11月起，明志科技大學總務處陸續發現原告所派駐
    的駐警人員有散漫、疏忽、怠惰的種種情事發生。經調查，
    原告對於其駐警人員之給付有多項缺失，如勞工退休金個人
    專戶未納保、提繳、勞保費未繳等，明志科技大學為改善駐
    警保全之履約品質，於110年12月24日下午2時30分與原告進
    行工作檢討會，對於原告之上開缺失提出疑問，並要求改善
    ，會議期間並無以不實資料為指控，亦未說過「原告迄今故
    意拖延繳納110年11月至12月的勞保及健保等費用，所以原
    告的財務已出狀況。」等語。再依雙方所簽立之「外包工作
    承攬書」第3條第2項、第3項，第7條第6項約定，明志科技
    大學有權要求原告改善其不符勞動相關法規情事，被告既受
    僱於明志科技大學，為其利益考量督導原告之行為，亦非侵
    權行為。況上開檢討會，僅為原告與明志科技大學兩方關係
    之會議，並無第三方在場，原告無名譽受損之虞，且原告為
    法人，無精神上痛苦可言，自無請求金錢賠償餘地。並聲明
    ：原告之訴及其假執行之聲請均駁回。訴訟費用由原告負擔
    。如受不利判決，請准擔保宣告免為假執行。
三、本件不爭執之事實  ㈠
  ㈠原告於110年5月1日與明志科技大學簽立「外包工作承攬書」
    ，由原告承攬明志科技大學的駐警保全服務工作，期間自11
    0年5月1日起至112年4月30日止。
  ㈡被告任職於明志科技大學，擔任總務處保管組組長。
  ㈢原告與明志科技大學於110年12月24日進行駐衛警勤務工作討
    論會，被告與會並發言。
四、本件之爭點：
  ㈠原告主張被告於110年12月24日上開會議時出言「原告迄今故
    意拖延繳納110年11月至12月的勞保及健保等費用，原告的
    財務已出狀況」，惟此為被告所否認，是原告就此即應負舉
    證之責。然本件原告除為上開指述外，並未提出任何客觀證
    據資料以佐被告確實有上開行為，則原告主張被告在上開時
    、地對原告為不實指控，並出言原告財務出現問題之事實，
    即難以憑信。
  ㈡又縱原告主張被告當日出言「原告迄今故意拖延繳納110年11
    月至12月的勞保及健保等費用，原告的財務已出狀況」為真
    ，然上開會議之參與者，除兩造外，另有明志科技大學之總
    務長、承辦人，共計4人於明志科技大學之辦公室內，此為
    兩造所不爭執，而雖兩造對於當日會議是否閉門有所爭執，
    然當日既僅原告及明志科技大學總務處人員在場，又明志科
    技大學之總務處人員均是本於職務參與會議，就被告當日指
    摘內容當已有相當程度瞭解，則難認上開內容足生侵害原告
    名譽權之結果。是原告主張被告上開指述侵害其商譽及名譽
    權，難認有理由。
  ㈢另縱原告之名譽權受有損害，然原告為法人，其名譽遭受損
    害，亦無精神上之痛苦可言（參最高法院62年台上字第2806
    號判決先例），原告自無依民法第195條第1項規定請求慰撫
    金之餘地。
  ㈣再者，名譽受他人不法侵害者，得請求非財產上之損害賠償
    ，即精神慰撫金外，並得請求回復名譽之適當處分，固然為
    民法第195條第1項前段、後段所定。回復名譽之適當處分，
    屬不確定法律概念，為求客觀公平，符合民事損害賠償追求
    平均正義，以填補損害回復損害發生前之原狀為目的，不在
    懲罰加害人（111年憲判字第2號判決參照，下稱憲判2號）
    。又本條項後段雖係概括授權，當授權範圍相對明確，規範
    文義有解釋空間時，所謂法官依法審判，係受憲法託付行使
    司法審判權，得透過司法解釋或為法之續造，持為民事審判
    法之依據，尚不得認有違反法律保留或欠缺授權明確性原則
    。惟法官依本條項後段所為回復被害人名譽之處分，對加害
    人之自由權利有限制必要者，需符合憲法第23條比例原則，
    亦不得侵入基本權保障之自由權利核心，或致加害人個人主
    體性與人格自由發展受到危害，損及其人性尊嚴。民事審判
    實務，往例法院或命加害人以登報道歉方式作為回復被害人
    名譽方法，惟加害人為自然人時，如道歉內容以自我羞辱方
    式為之者，顯將損及加害人之人性尊嚴；縱未達自我羞辱程
    度，命其違背本意公開向被害人道歉，亦與言論自由及思想
    自由之意旨有違，業經憲法法庭以憲判2號判決在案。又法
    院所為處分目的，僅在回復被害人名譽，乃民事損害填補原
    理，並無規勸加害人改過遷善，預防未然之公益目的，因此
    以登報公開道歉，作為回復名譽之方法（手段），顯然欠缺
    正當性，不符狹義比例原則。是以無論是否達到自我羞辱式
    之公開道歉，均非本條項後段所稱回復名譽之適當處分，民
    事法院不得為之。本件縱若原告主張之事實為真，且其名譽
    權因此受有損害，其請求被告登報道歉乙節，無論命道歉內
    容是否已達自我羞辱程度，依上開說明，已有牴觸憲法保障
    人性尊嚴及不表意自由之情，自非本條項後段回復名譽之適
    當處分。是原告此部分之請求，實難認有理由。
五、據上論結，原告未能證明被告於上開時地確有侵權行為並致
    其名譽權受有損害，其訴並無理由，應予駁回。又原告之訴
    既已駁回，其所為之假執行聲請已失依據，應一併駁回。
六、本件事證已臻明確，兩造其餘之攻擊或防禦方法及所用之證
    據，經本院斟酌後，認為均不足以影響本判決之結果，爰不
    逐一論列，併予敘明。　　
七、訴訟費用負擔：民事訴訟法第78條。　　
中　　華　　民　　國　　111 　年　　6 　　月　　30　　日
                  民事第五庭    法　官　曹惠玲
以上正本係照原本作成。
如對本判決上訴，須於判決送達後20日內向本院提出上訴狀。如
委任律師提起上訴者，應一併繳納上訴審裁判費。
中　　華　　民　　國　　111 　年　　6 　　月　　30　　日
                                書記官  董怡彤